【裁判字號】    94,財管,107
【裁判日期】    950104
【裁判案由】    指定遺產管理人
【裁判全文】
臺灣高雄地方法院民事裁定             94年度財管字第107號
聲  請  人  台灣中小企業銀行股份有限公司
法定代理人  乙○○
非訟代理人  丁○○
上聲請人聲請為被繼承人丙○○選任遺產管理人事件，本院裁定
如下：
  主  文
選任甲○○（男，民國○○○年○月○日出生，身分證統一編號
：Ｚ000000000號，籍設高雄市○○區○○路七一０巷
四七號八樓）為被繼承人丙○○之遺產管理人。
程序費用新臺幣壹仟元由被繼承人丙○○之遺產負擔。
  理  由
一、本件聲請意旨係以：被繼承人丙○○（民國○○○年○月○
    ○○日生，身分證統編號：Ｚ000000000號，生前
    最後設籍高雄市○○區○○路七一０巷四七號八樓）於民國
    九十二年五月七日提供其所有坐落高雄市○○區○○段一小
    段地號一０七九號土地（權利範圍５１８／１０００００）
    及同地段建號三五一二號，門牌號碼：高雄市○○區○○路
    七一０巷四七號八樓房屋（權利範圍：全部）作為抵押擔保
    ，向聲請人借款新臺幣（下同）一百八十萬元，惟被繼承人
    於九十四年八月十八日死亡，致前開借款均未清償，而被繼
    承人於死亡後其法定繼承人均向法院聲明拋棄繼承，致被繼
    承人之遺產無人繼承，且法定繼承人亦於一個月內召開親屬
    會議選定遺產管理人，致聲請人之債權無從進行追償。為此
    爰依民法第一千一百七十八條第二項及非訟事件法第一百四
    十九條第一項之規定提出本件聲請。
二、按繼承開始時，繼承人之有無不明者，由親屬會議於一個月
    內選定遺產管理人，並將繼承開始及選定遺產管理人之事由
    ，向法院報明；無親屬會議或親屬會議未於前條所定期限內
    選定遺產管理人者，利害關係人或檢察官，得聲請法院選任
    遺產管理人，並由法院依前項規定為公示催告；又先順序繼
    承人均拋棄其繼承權時，由次順序之繼承人繼承。其次順序
    繼承人有無不明或第四順序之繼承人均拋棄其繼承權者，準
    用關於無人承認繼承之規定，民法第一千一百七十七條、第
    一千一百七十八條第二項及第一千一百七十六條第六項分別
    定有明文。
三、經查：
（一）被繼承人丙○○於民國九十四年八月十八日死亡，其無子
      女，配偶甲○○、父母張海金、張周愛玉、弟弟張政翔、
      張育瑞、妹張紫祺、祖父張玉發等人均拋棄繼承等情，已
      據本院依職權調取本院九十四年度繼字第一九九０號、第
      二０四八號、第二０九八號民事聲請事件卷宗核閱屬實。
      故被繼承人丙○○之現存合法繼承人均已合法拋棄，是應
      依前開民法第一千一百七十六條第六項規定，準用關於無
      人承認繼承之規定，被繼承人丙○○之遺產既屬無人繼承
      ，顯亦未能召集親屬會議，而聲請人主張其係被繼承人丙
      ○○所遺留財產中不動產之抵押權人乙節，亦據聲請人提
      出臺灣企銀個人購車籍購屋貸款定型化契約、土地、建築
      改良物抵押權設定契約書、高雄市政府地政處前鎮地政事
      務所他項權利證明書等資料為證。聲請人既為被繼承人丙
      ○○所遺留財產中不動產之抵押權人，則其屬民法第一千
      一百七十八條第二項之利害關係人，是聲請人向本院聲請
      選任遺產管理人，自屬有據。
（二）本院審酌被繼承人丙○○之繼承人即其配偶甲○○雖已拋
      棄繼承，惟其到庭表示願意擔任被繼承人丙○○之遺產管
      理人，並觀被繼承人丙○○之配偶甲○○到庭自陳為二專
      畢業，堪認其有相當之學識及經歷，客觀上應有能力可負
      責有關被繼承人丙○○遺產之處理事宜；又其主觀上既有
      意願擔任丙○○之遺產管理人，又係被繼承人丙○○之配
      偶，足認甲○○將以最有利被繼承人丙○○遺產之方式加
      以管理丙○○之遺產。綜上，本院認被繼承人丙○○之遺
      產，自宜選任甲○○為被繼承人丙○○之遺產管理人。
四、依非訟事件法第一百五十七條，裁定如主文。
中    華    民    國    95    年    1     月    4     日
                  家事法庭法  官  程克琳
上為正本係照原本作成。
如對本裁定抗告須於裁定送達後10日內向本院提出抗告狀。
中    華    民    國    95    年    1     月    4     日
                          書記官  王治華


司法院資訊處製作；財團法人民間司法改革基金會備份。
